【裁判字號】    95,訴,2859
【裁判日期】    951003
【裁判案由】    毒品危害防制條例
【裁判全文】
臺灣高雄地方法院刑事判決              95年度訴字第2859號
公  訴  人  臺灣高雄地方法院檢察署檢察官
被      告  乙○○
上列被告因違反毒品危害防制條例案件，經檢察官提起公訴（95
年度毒偵字第5719號），被告於本院準備程序中就被訴事實為有
罪之陳述，經詢問當事人意見，合議庭裁定由受命法官依簡式審
判程序獨任審理，本院判決如下：
    主  文
乙○○連續施用第一級毒品，累犯，處有期徒刑拾月，扣案之注
射針筒壹支沒收之。
    事  實
一、乙○○曾於民國88年間，因施用毒品案件經本院裁定送觀察
    、勒戒後，認無繼續施用毒品之傾向，於88年11月2 日執行
    完畢釋放。又於92年間因施用毒品案件，經本院以92年度訴
    字第1539號判處有期徒刑8 月確定，於93年9 月8 日執行完
    畢，翌日出監。詎仍不知悔改，復基於施用第一級毒品海洛
    因之概括犯意及施用第二級毒品甲基安非他命之犯意，自95
    年1 月底某日起至同年6 月30日11時許止，連續在其位於高
    雄縣鳳山市○○街218 巷16號之住處，以將第一級毒品海洛
    因摻水置入針筒內再注射之方式，施用海洛因多次，並於95
    年6 月30日11時許最後一次施用海洛因時，同時將第二級毒
    品甲基安非他命置入針筒內，該次即以注射方式同時施用海
    洛因及甲基安非他命。嗣於95年6 月30日11時20分許，在上
    開住處為警查獲，並扣得其所有用以施用海洛因、甲基安非
    他命之注射針筒1 支。
二、案經高雄縣政府警察局鳳山分局報請臺灣高雄地方法院檢察
    署檢察官偵查起訴。
    理  由
一、按本件被告乙○○所犯係死刑、無期徒刑、最輕本刑為3 年
    以上有期徒刑以外之罪，其於準備程序就前揭被訴事實為有
    罪之陳述，經受命法官告知簡式審判程序之旨，並聽取其與
    公訴人之意見後，本院認無不得或不宜改依簡式審判程序進
    行之情形，爰依刑事訴訟法第273 條之1 第1 項規定，裁定
    本件由受命法官獨任進行簡式審判程序，合先敘明。
二、上揭事實，業據被告於警、偵訊及本院審理時坦承不諱，並
    有注射針筒1 支扣案可稽，且被告為警查獲後所採集之尿液
    ，經送請台灣檢驗科技股份有限公司檢驗之結果，呈可待因
    、嗎啡及甲基安非他命之陽性反應，有該公司95年7 月17日
    濫用藥物尿液檢驗報告、偵辦毒品案件嫌疑人尿液採集編號
    對照表各1 紙在卷可憑，足認被告自白與事實相符，本件事
    證明確，被告犯行洵堪認定。
三、按海洛因、甲基安非他命分別為毒品危害防制條例第2 條第
    2 項第1 款、第2 款所稱之第一、二級毒品，不得施用、持
    有。次按，犯毒品危害防制條例第10條施用第一級、第二級
    毒品之罪者，檢察官應聲請法院裁定，令被告入勒戒處所觀
    察、勒戒，經觀察、勒戒後，檢察官依據勒戒處分之陳報，
    認受觀察、勒戒人無繼續施用毒品傾向者，應即釋放，並為
    不起訴之處分；認受觀察、勒戒人有繼續施用毒品之傾向者
    ，檢察官應聲請法院裁定令入戒治處所強制戒治，其期間為
    6 個月以上，至無繼續強制戒治之必要為止，但最長不得逾
    1 年，強制戒治期滿，應即釋放，由檢察官為不起訴之處分
    。觀察、勒戒或強制戒治執行完畢釋放後，5 年內再犯第10
    條之罪者，應依一般刑事訴訟程序予以起訴論罪科刑，此觀
    諸毒品危害防制條例第20條第1 項、第2 項、第23條第1 項
    、第2 項規定自明。而被告若於5 年內已再犯，經依法追訴
    處罰，縱其第3 次（或第3 次以上）再度施用毒品之時間，
    在初犯經觀察、勒戒或強制戒治執行完畢釋放5 年以後，已
    不合於「5 年後再犯」之規定，且因已於「5 年內再犯」，
    顯見其再犯率甚高，原實施觀察、勒戒或強制戒治，已無法
    收其實效，即應依該條例第10條處罰（最高法院95年第7 次
    刑事庭會議決定可資參照）。被告既有如前所述之觀察、勒
    戒及論罪科刑前科，有臺灣高等法院被告前案紀錄表1 份在
    卷可考，本件施用毒品案件依前述規定自應予以起訴論罪科
    刑。是核被告所為，係犯毒品危害防制條例第10條第1 項、
    第2 項之施用第一、二級毒品罪。其持有第一、二級毒品之
    低度行為，應分別為施用第一、二級毒品之高度行為所吸收
    ，不另論罪。被告行為後，於94年1 月7 日修正、同年2 月
    2 日公布之刑法，已自95年7 月1 日開始施行（下稱修正後
    刑法），修正後刑法已刪除第56條關於連續犯之規定，被告
    本案先後多次施用第一級毒品海洛因之犯行，時間緊接，方
    法相同，觸犯構成要件相同之罪名，顯係基於概括犯意為之
    ，依修正前即行為時之刑法規定，應依連續犯規定論以一罪
    ，並加重其刑，依修正後刑法，因連續犯之規定已遭刪除，
    其所犯上開多次施用第一級毒品犯行即應依數罪併罰之規定
    分論併罰，比較新舊法之規定，修正前之規定較有利於被告
    ，依刑法第2 條第1 項前段規定，其所犯上開施用第一級毒
    品犯行應適用修正前刑法第56條連續犯之規定論以一罪，並
    加重其刑。被告於95年6 月30日11時許係以一施用行為，同
    時施用第一、二級毒品，為想像競合犯，應依刑法第55條規
    定，從一重論以施用第一級毒品罪（按被告行為後，刑法第
    55條關於想像競合犯之規定，自95年7 月1 日起修正公布施
    行，增訂「但不得科以較輕罪名所定最輕本刑以下之刑」之
    但書規定。依最高法院95年5 月23日第8 次刑事庭會議決議
    ，認此係科刑之限制，為法理之明文化，非屬法律之變更，
    附此敘明）。公訴意旨雖認被告所犯上開2 罪間，行為不同
    ，犯意各別，罪名有異，應予分論併罰，惟被告已於本院準
    備程序中自承係於如犯罪事實欄所示時、地將海洛因、甲基
    安非他命一起摻水置入針筒中，以注射方式同時施用之等語
    （見本院95年9 月19日準備程序筆錄），而海洛因、甲基安
    非他命均可以注射之方式施用，有行政院衛生署管制藥品管
    理局93年2 月9 日管宣字第0930001092號、同年9 月6 日管
    檢字第0930008112號函各1 份在卷可佐，公訴人復未舉證證
    明被告係分別施用海洛因及甲基安非他命，是尚難認被告有
    分別施用前開2 種毒品之情，公訴人前開所認，容有誤會，
    應予敘明。被告曾有如犯罪事實欄所示之論罪科刑前科，此
    有臺灣高等法院被告前案紀錄表1 份在卷可參，其於有期徒
    刑執行完畢後5 年內，再故意犯本件有期徒刑以上之罪，不
    論依行為時刑法第47條，或95年7 月1 日修正公布施行之刑
    法（即修正後刑法）第47條第1 項之規定，均構成累犯，對
    被告而言並無有利或不利之情形，自不生新舊法比較之問題
    ，應逕依修正前刑法第47條規定論以累犯而加重其刑，並依
    刑法第70條規定遞加之。爰審酌被告經觀察、勒戒及論罪科
    刑後，仍未能戒絕其毒癮，顯見戒絕毒癮之意念非堅，惟念
    其於犯罪後坦承犯行，態度良好，且施用毒品行為，乃屬對
    其自身健康之戕害行為，及其犯罪動機、目的、手段等一切
    情狀，量處如主文所示之刑，以資懲儆。扣案之注射針筒1
    支，係被告所有，且曾用以施用上開毒品，使用後已清洗過
    之事實，業據被告於警詢、本院準備程序時供述明確，該注
    射針筒即屬供犯罪所用之物，而該注射針筒經送驗結果，並
    無毒品之殘留，有高雄醫學大學附設中和紀念醫院95年9 月
    12日編號9509-19 號檢驗報告1 紙在卷可按，爰依刑法第38
    條第1 項第2 款規定，併予宣告沒收。
據上論斷，應依刑事訴訟法第273 條之1 第1 項、第284 條之1
、第299 條第1 項前段，毒品危害防制條例第10條第1 項、第2
項，刑法第11條前段、第2 條第1 項前段、第55條、第38條第1
項第2 款，修正前刑法第56條、第47條，判決如主文。
本件經檢察官甲○○到庭執行職務。
中    華    民    國    95    年    10    月    3     日
                  刑事第二庭    法  官  楊筑婷
以上正本證明與原本無異。
如不服本判決，應於收受送達後10日內向本院提出上訴書狀。
中    華    民    國    95    年    10    月    3     日
                                書記官  林靜慧
附錄本判決之論罪法條：
毒品危害防制條例第10條
施用第一級毒品者，處6 月以上5 年以下有期徒刑。
施用第二級毒品者，處3 年以下有期徒刑。


司法院資訊處製作；財團法人民間司法改革基金會備份。
